臺灣臺北地方法院民事裁定
111年度建字第12號
原      告  寶瓏室內裝修有限公司

法定代理人  陳信彰  
訴訟代理人  李彥華律師
被      告  宏泰人壽保險股份有限公司

法定代理人  魯奐毅  
訴訟代理人  孫丁君律師
            姜衡律師
上列當事人間請求給付工程款事件，本院裁定如下：
    主  文
本件移送臺灣士林地方法院。
    理  由
一、按訴訟之全部或一部，法院認為無管轄權者，依原告聲請或
    依職權以裁定移送於其管轄法院；當事人得以合意定第一審
    管轄法院。但以關於由一定法律關係而生之訴訟為限；惟於
    民事訴訟法定有專屬管轄之訴訟，不適用之，民事訴訟法第
    28條第1項、第24條第1項、第26條分有明文。故除專屬管轄
    外，因雙方當事人之合意，使本無管轄權之法院因而有管轄
    權，本有管轄權之法院即喪失管轄權，合意管轄一經約定，
    原告即應向合意管轄之法院起訴，不得向他法院起訴。從而
    ，當事人以合意定第一審管轄法院者，如具備上開法定要件
    ，當事人及法院均應受其拘束，關於合意管轄之規定，除專
    屬管轄外，得排斥其他審判籍而優先適用（最高法院99年度
    台抗字第110號裁定參照）。次按民事訴訟法第25條所謂本
    案之言詞辯論，指被告於言詞辯論期日或準備程序期日，就
    為訴訟標的之法律關係為實體上之陳述而言；倘被告僅於書
    狀就為訴訟標的之法律關係為實體上陳述內容之記載，未於
    言詞辯論期日或準備程序期日以言詞加以引用，自難謂被告
    已為本案之言詞辯論（最高法院93年度台抗字第539號裁定
    參照）。
二、本件原告起訴請求被告給付工程款，依兩造均不爭執之合約
    書（下稱系爭契約）第24條約定：「甲方(即被告)或代管代
    表與乙方(即原告)因履約發生爭議者，應依法令及契約規定
    ，本誠信和諧，盡力協調解決之。其未能達成協議而涉訟者
    ，除雙方另有合意外，以士林地方法院為第一審管轄法院。
    爭議擬以仲裁解決時，應徵得他方書面同意，方能提付仲裁
    。」等內容，有系爭契約附卷可稽（見本院卷第108頁），
    是本件兩造就系爭契約所生之爭議既已合意以臺灣士林地方
    法院為第一審管轄法院，原告自應向該院提起本訴。又被告
    雖曾提出民事答辯書㈠狀，惟僅於該書狀內就原告誤向無管
    轄權之本院起訴且欠缺權利保護必要為陳述之記載，並未於
    言詞辯論期日或準備程序期日就訴訟標的法律關係為實體上
    之陳述，依前揭說明，被告未為本案之言詞辯論，自無民事
    訴訟法第25條規定之適用，原告主張被告未爭執管轄法院且
    同意更改庭期，足見已同意本院為管轄法院云云，即不足採
    。綜上，原告向無管轄權之本院起訴，自屬違誤，爰依職權
    將本件移送於該管轄法院
三、依民事訴訟法第28條第1項，裁定如主文。
中　　華　　民　　國　　111 　年　　3 　　月　　31　　日
                  民事第六庭    法　官　劉宇霖
以上正本係照原本作成。
如對本裁定抗告須於裁定送達後10日內向本院提出抗告狀，並繳
納抗告費新臺幣1,000元。
中　　華　　民　　國　　111 　年　　3 　　月　　31　　日
                                書記官  洪仕萱